【裁判字號】    92,訴,1114
【裁判日期】    921014
【裁判案由】    強盜
【裁判全文】
臺灣彰化地方法院刑事判決                        九十二年度訴字第一一一四號
    公  訴  人  臺灣彰化地方法院檢察署檢察官
    被      告  乙○○
    被      告  丙○○
    共同選任辯護人  酈長春律師
右列被告因強盜等案件，茲經檢察官提起公訴（九十二年度偵字第三九三八號），本
院判決如左：
    主  文
乙○○、丙○○共同連續以強暴使人行無義務之事，各處有期徒刑伍月，如易科罰金
，均以佰元折算壹日。
    理  由
一、丙○○於民國九十二年四月下旬，受友人甲○○委託向他人追討新台幣（下同）
    十五萬元欠款，雙方言明丙○○可取得七萬元之報酬。丙○○與甲○○定於九十
    二年四月二十四日九時許，在甲○○位於彰化縣福興鄉同安村同安巷四七號會合
    ，擬共同前往彰化縣伸港鄉索債。甲○○因故於民國九十二年四月二十四日十一
    時許，自行前往伸港鄉向債務人取得欠款一萬元。丙○○及友人乙○○在甲○○
    前開住處久候無著，懷疑甲○○自行前往討債，遂往伸港鄉方向找尋甲○○。同
    日十一時三十分許，丙○○、乙○○在彰化縣伸港鄉○○村○○路三五○號旁遇
    上甲○○及其友人張于純。丙○○、乙○○攔下甲○○質問為何獨自追討欠款，
    甲○○表示只收到一萬元，丙○○、乙○○不滿無法分得七萬元報酬，竟共同基
    於使人行無義務之事之犯意聯絡，以共同毆打甲○○成傷之強暴方式（傷害部分
    未據合法告訴），使甲○○不支趴倒在地，粘、陳二人仍隨地拾取磚塊、掃把、
    鋤頭毆打甲○○，幸經當時在旁工作之李文宗趨前擋下，甲○○始未受到更嚴重
    之傷害。甲○○因遭毆打，遂請張于純將所收取之一萬元交予乙○○，粘、陳二
    人仍嫌不足，繼續搜尋甲○○之身體，因搜不到金錢始離去。約數分鐘後，丙○○與乙○○認為甲○○收得之債款不只一萬元，又返回現場，承前概括犯意，逼
    嚇甲○○交錢，乙○○同時自地上撿起一塊磚頭作勢欲打，以此脅迫方式，使甲○○任令乙○○搜尋其身體，並自甲○○所穿褲子右後口袋取出皮包一個，命甲○○自行交出皮包內之三千六百元予乙○○。乙○○並命甲○○於次日匯款四萬
    元至丙○○之帳戶，且告以：「否則不會放過你」等語，始行離去。丙○○、乙○○總計取得一萬三千六百元，甲○○則因此受有頭、臉部受傷、背部擦挫傷之
    傷害。嗣甲○○報警，為警循線查獲渠二人。
二、案經彰化縣警察局鹿港分局報請台灣彰化地方法院檢察署檢察官偵查起訴。
    理  由
一、訊據被告丙○○、乙○○固坦承有於右揭時共同毆打甲○○及取走甲○○一萬三
    千六百元，及要求甲○○匯款四萬元等情不諱，核與被害人甲○○於偵查中、本
    院審理時及證人張于純、李文宗於偵查中之證述相符，並有診斷書、贓物認領保
    管單各一紙、現場照片四張附卷可稽，且有前開毆打甲○○所用之鋤頭一支扣案
    可證，本件事證明確，被告二人犯行堪以認定，應予依法論科。
二、核被告丙○○、乙○○所為，係犯刑法第三百零四條第一項之強制罪。渠二人先
    後二次犯行，時間緊接，所犯構成要件相同之罪名，顯係基於概括犯意為之，應
    依連續犯論以一罪，並加重其刑。被告二人間，就上開犯行，有犯意之聯絡及行
    為之分擔，應依共同正犯論。至公訴意旨雖認：被告二人共同基於意圖為自己不
  法所有，連續以兇器傷害強暴之手段，使甲○○不能抗拒後，強取甲○○財物，
    所為係犯刑法第三百三十條第一項之罪嫌。惟訊據被告二人則堅決否認有上揭強
    盜之犯行，均辯稱：原與甲○○講好於同日十時許一同前往討債，詎甲○○自行
    前往討債，因為之前講好報酬七萬元，一時生氣才毆打甲○○，欲拿講好的報酬
    等語。經查，公訴人認被告二人涉犯上開罪嫌，無非係以被害人甲○○、證人張
    于純、李文宗之證述為主要論據，惟甲○○於警訊時已證稱：「我曾因別人欠我
    十五萬元，我要丙○○去幫我收回，並承諾我只收八萬元，其餘歸丙○○所得，
    後來我因其他原因，我自己去收錢」、「丙○○及乙○○將我攔下，並問我那筆
    欠款的事，我回答說只收到一萬元，並拿給他們看，丙○○說我在騙他們」；於
    偵查中證稱：「九十二年四月二十三日，粘、陳二人有去我家聊天，他們有聽見
    我朋友二十四日要還錢，他們二十四日早上就打電話來說要與我聊天，後來我才
    去我朋友家」；於審理時證稱：「（他們事實上並沒有去討債，你認為不須要拿
    錢給他？）是」各等語，據此可認甲○○確有答應丙○○如一同討債取得十五萬
    元，願分予丙○○七萬元報酬之事。按刑法上之強盜罪，以有為自己或第三人不
    法所有之意圖為構成要件之一，若奪取財物係基於他種目的，而非出於不法所有
    之意思者，縱其行為違法，要不成立強盜罪，最高法院二十一年度上字第十八號
    著有判例可資參照。查，被告二人雖以毆打之強暴方式，迫使被害人甲○○交出
    一萬三千六百元，然觀其二人之目的係為取得原先言明追討債務之七萬元報酬，
    何況渠二人所取得之一萬三千六百元及要邱甲○○匯款四萬元，二者總合仍未超
    出預定報酬七萬元，難認其二人主觀上有為自己不法所有之意圖。參照前開說明
    ，應認被告二人所為，尚與刑法第三百三十條第一項強盜罪之構成要件有間，應
    僅成立刑法第三百零四條第一項之強制罪。是起訴法條容有未洽，惟其起訴之犯
    罪事實，與本院認定之基本社會事實相同，爰依法變更起訴法條。爰審酌被告犯
    罪動機、目的、手段、智識程度、事後已返還取得之款項，並與甲○○和解，有
    和解書在卷可憑及其犯罪後之態度等一切情狀，量處如主文所示之刑，並諭知其
    等所處有期徒刑易科罰金之折算標準，以示懲儆。
三、被告二人共同毆打甲○○成傷，所為係犯刑法第二百七十七條第一項傷害罪，依
    刑法第二百八十七條規定，為告訴乃論之罪。惟訴訟法係公法，告訴乃公法上之
    意思表示，與私法行為迥然不同，自不得附加條件，附條件之告訴係屬無效，應
    認為未經合法告訴，是以被害人甲○○於警訊時所為「他們二人把錢還我，我就
    不告他們」之附條件告訴，其告訴之意思尚不確定，自難認為合法之告訴，附予
    敘明。
據上論斷，應依刑事訴訟法第二百九十九條第一項前段、第三百條，刑法第二條第一
項前段、第二十八條、第五十六條、第三百零四條第一項、第四十一條第一項前段，
罰金罰鍰提高標準例第一條前段、第二條，判決如主文。
本案經檢察官郭銘禮到庭執行職務。
中      華      民      國    九十二    年      十      月    十四      日
                                臺灣彰化地方法院刑事第一庭
                                  審判長法官  洪  志  賢
                                  法      官  簡  璽  容
                                  法      官  宋  恭  良
右正本證明與原本無異。
如不服本判決，應於判決送達後十日內向本院提出上訴狀( 應附繕本 )，上訴於臺灣
高等法院。
告訴人或被害人對於判決如有不服具備理由請求檢察官上訴者，其上訴期間之計算係
以檢察官收受判決正本之日期為準。
                                  法院書記官  劉  玫  金
中      華      民      國    九十二    年      十      月    十六      日
附錄本案論罪科刑依據之法條：
刑法第三百零四條：
以強暴、脅迫使人行無義務之事或妨害人行使權利者，處三年以下有期徒刑、拘役或
三百元以下罰金。
前項之未遂犯罰之。


司法院資訊處製作；財團法人民間司法改革基金會備份。
